臺灣雲林地方法院刑事判決　　　　　　　　　　　 九十二年度簡上字第一四九號
　　上　訴　人　乙○○
　　即　被　告
　　選任辯護人　林重仁律師
右列被告因違反家庭暴力防治法等案件，不服本院九十二年度六簡字第三七八號中華
民國九十二年十月八日第一審簡易判決（聲請簡易判決處刑案號：九十二年度偵字第
三七四四號）提起上訴，本院管轄第二審之合議庭認應依通常程序審理，逕為第一審
判決如左：
    主  文
原判決撤銷。
乙○○無罪。
    理  由
一、公訴要旨：
（一）起訴事實：
      被告乙○○與丙○○為夫妻，二人具有家庭暴力防治法第三條第一款所定之家
      庭成員關係，且均曾於民國九十二年一月十四日經本院依家庭暴力防治法第十
      三條規定，以九十一年度家護字第二六二號、第二六八號民事通常保護令裁定
      令雙方不得對彼此實施身體上或精神上不法侵害之行為。詎丙○○、乙○○竟
      於九十二年六月十八日下午九時三十分許，在雲林縣斗南鎮○○路三三號住處
      ，因細故發生口角，雙方均基於傷害人之故意，出手互毆，違反法院所為前述
      裁定（丙○○部分檢察官另聲請簡易判決處刑）。
（二）起訴法條：家庭暴力防治法第五十條第一款、刑法第二百七十七條第一項。
（三）起訴證據：
  １、被告乙○○於警訊時之供述。
  ２、告訴人丙○○於警訊之指訴。
  ３、證人曾金英、陳信良、陳豔紅、陳佩嫻之證詞。
  ４、本院民事通常保護令影本。
  ５、告訴人丙○○之診斷證明書。
二、本院之判斷：
（一）被告乙○○在本院審理中，堅決否認有前揭犯行，並辯稱：當天沒有出手毆打
      告訴人，告訴人也沒有受傷等語。而被告於警訊中原係稱：「丙○○不滿我對
      他請問是否有看到我原先放在褲子口袋內的皮夾子及手機，即出手打我，我為
      了防止他繼續打我，從背後雙手抱住他，卻反而被他朝後撞擊的右手手肘撞傷
      ，導致我向後仰而撞到後腦成傷」等語（見警卷第一頁背面）。被告上開警訊
      供詞，僅稱是為了防止告訴人繼續毆打，始由背後以雙手抱住告訴人，則公訴
      意旨所稱被告於警訊中坦承與告訴人發生拉扯云云，顯然有所誤會。
（二）本件蒞庭檢察官雖另提出告訴人之警訊指訴作為證據，惟告訴人在警訊中所稱
      ：「因他（指被告）遺失信用卡，問我有否拿走他的信用卡，我說我沒拿，他
      不信，就跩開浴室門，再跩我的腳致使我走路不方便，走起路來無力感」、「
      我左側脖子有瘀青餘無明顯外傷」云云（見警卷第三頁背面）。則以告訴人上
      開指訴情節以觀，告訴人至少曾遭被告以腳踹傷其腳部，其嚴重程度，致使告
      訴人行走功能受損，且左側脖子有瘀青傷痕。然告訴人於翌日前往行政院衛生
      署嘉義醫院就診之診斷證明書卻記載「病名：左肩扭傷」（見九十二年度偵字
      第三０八八號卷第八頁），此診斷證明書記載之客觀狀況與告訴人上開警訊指
      訴受傷之部位、病情等，顯然不符，是告訴人警訊筆錄所言是否屬實，即有可
      疑。
（三）另證人陳佩嫻於偵查中雖證稱：「我本來在一樓聽到我父親說：『妳今天不把
      皮包交出來，大家都不用睡覺』後來我上樓看到我父親，用手抓住我媽媽的衣
      領往上勒提，我見狀馬上上前拉開我父親的手」、「（問：妳是否有看到你媽
      媽出手反擊？）答：沒有」云云（見九十二年度偵字第三０八八號卷第十三頁
      ）。惟同一時間、地點，亦在場之另三位證人曾金英、陳信良、陳豔紅，所看
      到及聽到之情形卻與陳佩嫻不符。其中證人曾金英證稱：「我是他（指被告）
      母親，我沒有親眼打架過程，但當天我們在一樓有聽到乙○○喊不要再打了，
      我們就跑上二樓去看」（見九十二年度偵字第三０八八號卷第十一頁)。而陳
      信良則稱：「我跟我媽媽及大姊還有丙○○的女兒陳佩嫻在樓下，當時我們在
      摺蓮花，因為我父親隔日要做百日，樓上只有我哥哥夫婦在樓上」、「我先聽
      到我哥哥乙○○喊不要再打了，我們就上二樓，有看見我哥蹲在地上抱著丙○
      ○腰部地方，丙○○用右手肘打我哥哥，我看見我哥手有被抓傷痕跡」、「我
      姐姐陳豔紅先上去，然後我再上去」（見九十二年度偵字第三０八八號卷第十
      二頁）。另證人陳豔紅更稱：「當天我們都在樓下，突然聽到我弟弟乙○○喊
      不要再打了，我們就跑上二樓」、「我看到我弟弟抱著丙○○的腰，雙手都是
      抓痕有流血」、「她用手肘在打我弟弟」、「（問：你們何人先上樓？）答：
      是我」、「（問：當時陳佩嫻在哪裡？）答：他本來也在樓下，後來跟我一起
      上樓」等情。（見九十二年度偵字第三０八八號卷第十二頁、第十三頁）。則
      曾金英、陳信良、陳豔紅三人上開證詞，就下列事項有一致性：
  １、證人是聽到乙○○在二樓喊不要再打了，才上樓察看。
  ２、陳佩嫻當時亦在場。
  ３、最先上樓的是陳豔紅。
  ４、被告當時的動作是抱住丙○○的腰。
  ５、被告手部有抓痕。
  ６、告訴人用手肘打被告。
      然依證人陳佩嫻前述證詞，就上開第１、４、６點，顯然均與三位證人有異。
      且最先上樓者既然是陳豔紅，則陳佩嫻實不可能目睹其餘證人所未見之情節。
      再者被告確實受有頭部撞擊傷、腦震盪、左前臂抓傷、胸部鈍傷、左小腿鈍傷
      等傷害，此亦有財團法人天主教若瑟醫院診斷證明書附警卷（第五頁）可稽。
      綜合上述事證，可見證人曾金英、陳信良、陳豔紅供述之情節較為可採，陳佩
      嫻所述經過情形，非但與其餘在場目擊之證人不同，亦與被告診斷證明書記載
      之事實有違，應無法採信。
（四）末查，告訴人所受傷害為「左肩扭傷」已如上述，姑不論「扭傷」係病患對於
      醫者主觀上病症之陳述，並無像一般外傷或瘀青等，有明顯特徵足供常人辨識
      。縱認告訴人確實受有「左肩扭傷」之傷害，惟相對於被告所受「頭部撞擊傷
      、腦震盪、左前臂抓傷、胸部鈍傷、左小腿鈍傷」之傷害程度。再酌以被告為
      身強力壯之成年男子，告訴人為中等身材之女子，以及當時二人發生爭執之情
      形。如被告真有傷害之故意，以告訴人加諸於被告傷情，及被告與告訴人性別
      、身材、氣力之比例而言，告訴人斷不可能僅受有「左肩扭傷」之輕微傷害。
      因此被告辯護人所稱，被告當時是為了防衛告訴人的傷害，才會造成告訴人傷
      勢，並沒有故意要傷害告訴人身體等情，亦非完全不可採信。
（五）綜上說明，依卷內所有客觀事證，尚不足以證明被告有傷害告訴人，或對於告
      訴人之身體實施不法侵害之事實，本件不能證明被告犯罪，自應為被告無罪判
      決之諭知。
三、原審遽以論罪科刑，尚有未洽，被告上訴意旨指摘原審判決不當，為有理由。又
    檢察官聲請簡易判決處刑之案件，法院於審理後，認為應為無罪之判決者，應適
    用通常程序審判之，刑事訴訟法第四百五十二條、第四百五十一條之一第四項但
    書第三款定有明文。且管轄第二審之地方法院合議庭受理簡易判決上訴案件，應
    依通常程序審理，其認案件有刑訴法第四百五十二條之情形者，應撤銷原判決，
    逕依通常程序為第一審判決，法院辦理刑事訴訟簡易程序應行注意事項第十四條
    亦可參照。原審判決既有前述可議之處，且本件既經本院審理後認應為無罪之判
    決，自應由本院將原審判決撤銷，逕依通常程序為第一審判決。
據上論斷，應依刑事訴訟法第四百五十五條之一第一項、第三項、第三百六十四條、
第三百六十九條第一項前段、第四百五十二條、第三百零一條第一項，判決如主文。
本案經檢察官甲○○到庭執行職務。
中      華      民      國      九十三      年    五      月    十二    日
                                        臺灣雲林地方法院刑事第三庭
                                          審判長法  官  劉  國  賓
                                                法  官  廖  國  勝
                                                法  官  蘇錦  秀
右正本證明與原本無異。
如不服本判決，應於判決送達後十日內向本院提出上訴狀( 應附繕本 )。
                                                書記官  馮  善  詮
中      華      民      國      九十三      年    五      月    十二    日
